臺灣臺北地方法院刑事判決　　　　　　　 96年度訴字第353號
　　公　訴　人　臺灣臺北地方法院檢察署檢察官
　　被　　　告　甲○○
上列被告因違反毒品危害防制條例案件，經檢察官提起公訴（九
十六年度毒偵字第二六四號），因被告於準備程序中就犯罪事實
為有罪陳述，經合議庭裁定依簡式審判程序審理，本院判決如下
：
    主  文
甲○○施用第一級毒品，處有期徒刑陸月，如易科罰金，以新臺
幣壹仟元折算壹日，減為有期徒刑參月，如易科罰金，以新臺幣
壹仟元折算壹日，扣案之第一級毒品海洛因參包（淨重貳點壹公
克），均沒收銷燬；又施用第二級毒品，處有期徒刑肆月，如易
科罰金，以新臺幣壹仟元折算壹日，減為有期徒刑貳月，如易科
罰金，以新臺幣壹仟元折算壹日，扣案之第二級毒品甲基安非他
命肆包（淨重貳點玖公克），均沒收銷燬；應執行有期徒刑肆月
，如易科罰金，以新臺幣壹仟元折算壹日，扣案之第一級毒品海
洛因參包（淨重貳點壹公克）、第二級毒品甲基安非他命肆包（
淨重貳點玖公克），均沒收銷燬。
    事  實
一、甲○○前於民國九十四年間因施用毒品案件，經本院以九十
    四年度毒聲字第七一三號裁定送勒戒處所觀察、勒戒後，認
    無繼續施用毒品傾向，經臺灣臺北地方法院檢察署檢察官於
    九十四年十二月十三日以九十四年度毒偵字第二三七四號為
    不起訴處分確定。詎甲○○不思戒除毒癮，分別基於施用第
    一級、第二級毒品之犯意，在臺北市○○○路某處，於九十
    六年一月六日下午四時許，以滲入香煙中吸食煙霧之方式，
    施用第一級毒品海洛因一次，另於九十六年一月六日下午三
    、四時許，以打火機燒烤玻璃球吸食煙霧之方式，施用第二
    級毒品甲基安非他命一次。嗣於九十六年一月七日凌晨零時
    四十分，在臺北市○○○路與廈門街口為警查獲，並扣得第
    一級毒品海洛因三包（淨重二點一公克）、第二級毒品甲基
    安非他命四包（淨重二點九公克）。
二、案經臺北市政府警察局內湖分局報告臺灣臺北地方法院檢察
    署檢察官偵查起訴，因被告於準備程序中就犯罪事實為有罪
    陳述，經合議庭裁定依簡式審判程序審理。
    理  由
一、訊據被告甲○○坦承確有施用第一級、第二級毒品不諱（見
    本院九十六年八月九日審理筆錄），而被告為警查獲後所採
    集之尿液檢體，經送驗以「ＥＩＡ酵素免疫分析法」初步檢
    驗，再以「ＧＣ／ＭＳ氣相層析／質譜儀法」確認檢驗結果
    ，呈鴉片類、甲基安非他命類藥物陽性反應，有臺灣尖端先
    進生技醫藥股份有限公司九十六年一月十九日濫用藥物檢驗
    報告附卷可稽（見臺灣臺北地方法院檢察署九十六年度毒偵
    字第二六四號偵查卷第六一頁）；又扣案物三包（淨重二點
    一公克）經鑑驗結果，含海洛因成份，另扣案物四包（淨重
    二點九公克）經鑑驗結果，含甲基安非他命成份，亦有臺北
    市政府警察局內湖分局查獲涉嫌毒品危害防制條例毒品初步
    鑑驗報告單一紙在卷可按（見同上偵查卷第三九頁），此外
    ，並有扣案之海洛因三包（淨重二點一公克）、甲基安非他
    命四包（淨重二點九公克）可憑；另查被告前於九十四年間
    因施用毒品案件，經本院以九十四年度毒聲字第七一三號裁
    定送勒戒處所觀察、勒戒後，認無繼續施用毒品傾向，經臺
    灣臺北地方法院檢察署檢察官於九十四年十二月十三日以九
    十四年度毒偵字第二三七四號為不起訴處分確定等情，有臺
    灣高等法院被告前案紀錄表附卷可參，足認本件被告確有於
    觀察、勒戒執行完畢釋放後，五年內再施用第一、二級毒品
    之犯行明確。至被告於本院最後審理期日供稱：伊是同時施
    用第一、二級毒品，伊之前說分開施用是說錯的乙節，查被
    告為警查獲時，於警詢中即供稱：伊係把海洛因滲入香煙中
    吸食，把安非他命放入玻璃球中以打火機燒烤吸食冒出之煙
    霧等語（見同上偵查卷第二四至二五頁），於審理中經通緝
    到案時復供稱：伊於九十六年一月六日下午四時許在和平西
    路，把海洛因摻在煙裡面抽，伊於吸海洛因前也就是下午三
    、四時許，在同一地點吸食安非他命，將毒品放在球裡面燒
    烤，兩種是分開吸食等語（見本院九十六年七月二十八日訊
    問筆錄），被告就其施用第一、二級毒品之不同方式，業為
    具體明確且不僅一次之供述，顯較嗣後空言翻異之詞為可信
    ，被告係分別施用海洛因、安非他命無疑。綜上，本件被告
    之犯罪事證明確，應依法論科。
二、按海洛因、甲基安非他命分屬毒品危害防制條例第二條第二
    項第一款、第二款所規定之第一級、第二級毒品。核被告甲
    ○○所為，係犯毒品危害防制條例第十條第一項之施用第一
    級毒品罪，及同條第二項之施用第二級毒品罪，被告因施用
    第一級、第二級毒品而持有第一級、第二級毒品之低度行為
    ，應分別為施用之高度行為所吸收，均不另論罪。被告所犯
    前開二罪間，犯意各別，行為互殊，應予分論併罰。爰審酌
    被告前已因施用毒品案件，經觀察、勒戒執行完畢而由檢察
    官為不起訴處分在案，竟仍再犯本件施用毒品犯行，足見其
    未決心改過，惟念其於犯罪後坦承施用毒品，暨被告之生活
    狀況、品行、智識程度等一切情狀，就其施用第一級、第二
    級毒品之犯行，分別量處如主文所示之刑，及諭知易科罰金
    之折算標準；被告如事實欄所述施用毒品犯行之時間，均於
    九十六年四月二十四日之前，且均無中華民國九十六年罪犯
    減刑條例所定不得減刑之情形，爰均依同條例第二條第一項
    第三款規定，減其宣告刑二分之一，及依同條例第九條規定
    ，就被告減刑後之刑諭知易科罰金之折算標準；並定其應執
    行之刑，及諭知定應執行刑後易科罰金之折算標準。
三、末查扣案之海洛因三包（淨重二點一公克）、甲基安非他命
    四包（淨重二點九公克），為查獲之第一級、第二級毒品，
    應依毒品危害防制條例第十八條第一項前段規定，宣告沒收
    銷燬。
四、退併辦部分：
(一)、檢察官移送併辦意旨略以：(1)被告基於施用第二級毒品安非
    他命之犯意，於九十五年十二月七日下午三、四時許，在臺
    北縣新店市某山區施用第二級毒品安非他命（臺灣臺北地方
    法院檢察署九十五年度毒偵字第三四二六號）；(2)被告基於
    施用第一級毒品海洛因及第二級毒品安非他命之犯意，於九
    十六年一月十日為警採尿前，施用第一級毒品海洛因、第二
    級毒品安非他命各一次，嗣於九十六年一月十日十六時二十
    分許，在臺北縣板橋市○○○路六號前為警查獲，因認被告
    涉犯毒品危害防制條例第十條第一項、第二項之施用第一級
    、第二級毒品罪嫌（臺灣板橋地方法院檢察署九十六年度毒
    偵字第六二四號）。
(二)、按刑法第五十六條連續犯之規定，於九十四年二月二日經修
    正公布予以刪除，自九十五年七月一日起施行，而連續犯在
    本質上原屬數罪，於連續犯之規定廢除後，對於先前實務上
    以連續犯予以處理之案件，應視具體個案，除對於合乎接續
    犯或包括的一罪之情形，認其構成單一之犯罪外，應認係數
    罪併罰（最高法院九十五年度臺上字第四一一二號裁判參照
    ）。關於上開判決所提及之「包括一罪」，雖未曾明文於刑
    法條文上出現，然依我國實務判決近年來均認為其範圍應係
    涵蓋「接續犯」及「集合犯」之二概念。而接續犯之定義，
    應指該項犯罪，係由行為人以單一行為接續進行，縱令在犯
    罪完畢以前，其各個舉動已與該罪之構成要件相符，但在行
    為人主觀上，各個舉動不過為其犯罪行為之一部分，且該數
    舉動於同時同地或密切接近之時地實施，侵害同一之法益，
    各行為之獨立性極為薄弱，依一般社會健全觀念，在時間差
    距上，難以強行分開，在刑法評價上，亦以視為數個舉動之
    接續進行，合為包括之一行為予以評價，較為合理，始論為
    包括一罪之接續犯（最高法院九十五年度臺上字第一三三一
    號、九十五年度臺上字第三一九○號裁判意旨參照）；另就
    集合犯之觀念而言，若該犯罪行為態樣，本質上原具有反覆
    、延續實行之特徵，立法時既予特別歸類，定為犯罪構成要
    件之行為要素，則行為人基於該罪之犯意，在密切接近之一
    定時間及空間內複次實行之該特定構成要件行為，倘依社會
    通念，於客觀上認為符合一個反覆、延續性之行為觀念者，
    於刑法評價上，即應僅成立一罪，例如經營、從事業務、收
    集、販賣、製造、散布等具有職業性、營業性或收集性等具
    有重複特質之犯罪，均屬包括一罪之集合犯概念（最高法院
    九十五年度臺上字第四五三六號、九十五年度臺上字第四六
    八六號、九十五年度台上字第五三一五號裁判意旨參照）。
(三)、查檢察官併辦被告施用第一級毒品海洛因、第二級毒品安非
    他命行為之時間，與本案時間相隔數日至月餘，非屬密接，
    與本案施用地點亦不相同，而行為人係在各施用時點前或因
    毒癮發作施用毒品犯行，本係分別作成之行為，其個別之獨
    立性極強，於刑法評價上原難視為數個舉動之接續進行，與
    上開接續犯之定義即有出入；又被告所違反之毒品危害防制
    條例第十條施用毒品罪，其構成要件性質上並不必然具有反
    覆、延續實行之特徵，而行為人施用毒品之行為型態，並不
    如經營特定業務般，必須於在密切接近之一定時間及空間內
    複次從事該特定構成要件行為，縱使施用毒品之行為時有所
    謂成癮性或慣常性之形成，然此與該施用者自我行為控制犯
    罪慾念之能力強弱有關，並非施用毒品犯罪所獨有，僅屬程
    度之區別而已，與本罪之犯罪構成要件之本質無涉，尚非概
    念涵攝時應予考量之要素，是縱因毒品之施用易使行為人獲
    致愉悅快感而導致依賴性一再施用，然此現象係源於該行為
    人之因素所造成，並非施用行為本身使然，故此情形並無成
    立集合犯之餘地。是檢察官移送併辦被告分別施用第一級毒
    品海洛因、第二級毒品安非他命之事實，於新法施行後，在
    刑法評價上，並不符合係在密切接近之一定時空，持續實行
    之一個延續性之行為觀念，而施用毒品之本質亦非具反覆性
    與延時性等特徵，是其上開之行為與本案應屬犯意各別，應
    予分論併罰，與本案起訴之犯罪事實並無實質上一罪關係，
    本院無從併予審酌，應退回由檢察官另為適法之處理，附此
    敘明。
據上論斷，應依刑事訴訟法第二百七十三條之一第一項、第二百
九十九條第一項前段，毒品危害防制條例第十條第一項、第二項
、第十八條第一項前段，刑法第十一條前段、第四十一條第一項
前段，第五十一條第五款，中華民國九十六年罪犯減刑條例第二
條第一項第三款、第七條、第九條、第十條第一項，判決如主文
。
本案經檢察官黃士元到庭執行職務
中　　華　　民　　國　九十六　年　　八　　月　三十一　日
  　　　　　　　　　　刑事第八庭　法　官　孫　曉　青
上正本證明與原本無異。
如不服本判決應於送達後十日內向本院提出上訴狀。
                                  書記官　郭　錦　賢
中　　華　　民　　國　九十六　年　　八　　月　三十一　日
附錄本案論罪科刑法條全文
毒品危害防制條例第十條
施用第一級毒品者，處六月以上五年以下有期徒刑。
施用第二級毒品者，處三年以下有期徒刑。
